臺灣臺中地方法院刑事判決
110年度金訴字第834號
                                    110年度金訴字第910號
公  訴  人  臺灣臺中地方檢察署檢察官
被      告  白蹕齊


上列被告因詐欺等案件，經檢察官提起公訴（110年度偵字第267
22號）及追加起訴（110年度偵字第23587號），被告於準備程序
進行中就被訴事實為有罪之陳述，經本院合議庭裁定由受命法官
獨任進行簡式審判程序，判決如下：
    主    文
白蹕齊犯三人以上共同詐欺取財罪，共參罪，各處有期徒刑壹年
壹月。應執行有期徒刑壹年肆月。
    犯罪事實
一、白蹕齊於民國109年10月、11月間，加入「葉珈銘」所屬、
    由不詳之成年人所發起、主持，三人以上，以實施詐術為手
    段，所組成具有持續性、牟利性之有結構性組織(白蹕齊參
    與犯罪組織部分，另經臺灣臺中地方檢察署檢察官提起公訴
    ，不在本件審理範圍)，擔任車手，負責提領詐騙贓款。嗣
    白蹕齊、「葉珈銘」及其等所屬詐欺集團成年成員即共同基
    於意圖為自己不法所有而三人以上犯詐欺取財、一般洗錢之
    犯意聯絡，而分別為下列行為：
　㈠由其等所屬詐欺集團不詳成員，於110年3月3日13時26分許，
    假冒係李尉崧之朋友曾國文，撥打電話向李尉崧佯稱要借錢
    周轉等語，以此詐術，使李尉崧誤以為來電者確係其友人曾
    國文，因而陷於錯誤，乃依指示，於同日14時13分許，匯款
    新臺幣（下同）3萬元，至渣打銀行帳號00000000000000號
    帳戶，再由「葉珈銘」通知白蹕齊，持上開帳戶提款卡，前
    往臺北市○○區○○路00號統一超商萬翔門市，於同日14時28分
    、29分許各提領2萬元、1萬元（不含手續費），而將李尉崧
    所匯之3萬元分次領出，並依指示，將上開款項持往不詳公
    園，交付予「葉珈銘」，而隱匿其等詐欺所得之本質、去向
    、所在，白蹕齊並獲得2000元之報酬。
　㈡由其等所屬詐欺集團不詳成員，於110年3月18日20時40分許
    ，假冒係網路賣家，撥打電話向林憬峰佯稱：其先前網路購
    物收貨時，簽名在錯誤的欄位，需依指示操作網路銀行取消
    交易，以避免遭重覆扣款等語，以此詐術，使林憬峰誤以為
    真而陷於錯誤，乃依指示操作，而於同日21時11分許，匯款
    2萬2123元，至呂夢琳（另由警方調查）所有渣打銀行帳號0
    0000000000000號帳戶，再由白蹕齊持「葉珈銘」所交付之
    上開帳戶提款卡，於同日21時24分、26分許，在臺中市○○區
    ○○路0段000號統一超商新里門市，各提領2萬元、2000元（
    不含手續費），而分次將林憬峰上開匯款中之2萬2000元領
    出。
　㈢由其等所屬詐欺集團不詳成員，於110年3月18日21時5分許，
    假冒係蝦皮拍賣網站之客服人員及玉山銀行人員，撥打電話
    向蔡佳芬佯稱：其先前網路購物時，因公司人員疏失，導致
    有手續費設定會自動扣款，需依指示操作網路銀行取消等語
    ，以此詐術，使蔡佳芬誤以為真而陷於錯誤，乃依指示操作
    ，而於同日21時37分許，匯款4萬9985元，至呂夢琳所有上
    開帳戶，再由白蹕齊持上開帳戶提款卡，於同日21時42分、
    43分許，在臺中市○○區○○路0段000號臺中商業銀行內新分行
    ，各提領2萬元、2萬元、1萬元（不含手續費），而將蔡佳
    芬上開所匯4萬9985元之款項分次領出。嗣白蹕齊即依「葉
    珈銘」指示，將其所領取上開林憬峰、蔡佳芬遭詐騙之款項
    ，放置於臺中市北區民權路之英才公園花圃內，再由其等所
    屬之詐騙集團不詳成員到場收取，而隱匿其等詐欺所得之本
    質、去向、所在，白蹕齊並獲得3000元之報酬。
二、案經李尉崧訴由臺北市政府警察局中正第一分局報由臺灣臺
    北地方檢察署陳請臺灣高等檢察署檢察長核轉臺灣臺中地方
    檢察署檢察官偵查起訴；暨臺中市政府警察局霧峰分局報告
    及蔡佳芬訴由臺中市政府警察局霧峰分局報告臺灣臺中地方
    檢察署檢察官偵查起訴。
    理    由
一、被告白蹕齊所犯係死刑、無期徒刑、最輕本刑為3 年以上有
    期徒刑以外之罪，其於準備程序中先就被訴事實為有罪之陳
    述，經法官告知簡式審判程序之旨，並聽取公訴人及被告之
    意見後，依刑事訴訟法第273 條之1 第1 項規定，經本院合
    議庭裁定進行簡式審判程序審理；且依同法第273 條之2 及
    第159 條第2 項規定，不適用傳聞法則有關限制證據能力之
    相關規定，合先敘明。
二、上開犯罪事實，業經被告於本院準備程序及審理時坦承不諱
    ，核與證人即告訴人李尉崧、蔡佳芬、被害人林憬峰於警詢
    之證述相符，復有渣打銀行帳號00000000000000000號帳戶
    往來明細及提領地點資料、監視錄影畫面翻拍照片、中華郵
    政自動櫃員機交易明細表、告訴人李尉崧之報案資料（內政
    部警政署反詐騙諮詢專線紀錄表、屏東縣政府警察局屏東分
    局麟洛分駐所受理詐騙帳戶通報警示簡便格式表）、員警職
    務報告、監視錄影畫面翻拍照片、被害人林憬峰之報案資料
    （內政部警政署反詐騙諮詢專線紀錄表、高雄市政府警察局
    楠梓分局翠屏派出所陳報單、受理各類案件紀錄表、受理案
    件證明單、受理詐騙帳戶通報警示簡便格式表）、第一銀行
    存摺封面影本、轉帳證明、告訴人蔡佳芬之報案資料（內政
    部警政署反詐騙諮詢專線紀錄表、臺中市政府警察局第三分
    局健康派出所陳報單、受理案件證明單、受理各類案件紀錄
    表、金融機構聯防機制通報單、受理詐騙帳戶通報警示簡便
    格式表、165專線協請金融機構暫行圈存疑似詐欺款項通報
    單）、轉帳證明等件在卷可稽，足認被告之自白與事實相符
    。本件事證明確，被告犯行堪以認定，應依法論科。
三、論罪科刑：
　㈠核被告就犯罪事實欄一㈠㈡㈢所為，均係犯刑法第339 條之4 第
    1 項第2款之三人以上共同犯詐欺取財罪、洗錢防制法第14
    條第1 項之一般洗錢罪。被告就上開部分，與「葉珈銘」及
    其他不詳詐欺集團成年成員間，有犯意聯絡及行為分擔，均
    應論以共同正犯。
　㈡被告就同一名告訴人李尉崧、蔡佳芬、被害人林憬峰遭詐欺
    之款項，分別於密切接近之時間多次提款，各次行為之獨立
    性薄弱，難以強行分離，均應論以接續之一行為。
　㈢被告就犯罪事實欄一㈠㈡㈢所示之犯行，各係以一提領款項之行
    為，同時觸犯刑法第339 條之4 第1 項第2 款之三人以上共
    同犯詐欺取財罪、洗錢防制法第14條第1 項之一般洗錢罪，
    均為想像競合犯，應依刑法第55條前段規定，各從一重之刑
    法第339條之4第1項第2款之三人以上共同犯詐欺取財罪處斷
    。
　㈣被告於犯罪事實欄一㈠㈡㈢所示之時間、地點，提領各該告訴人
    、被害人遭詐欺之款項，就各告訴人、被害人間，犯意各別
    ，行為互殊，應予分論併罰（共3罪）。
　㈤按想像競合犯之處斷刑，本質上係「刑之合併」。其所謂從
    一重處斷，乃將想像競合犯組成之評價上數罪，合併為科刑
    一罪，其所對應之刑罰，亦合併其評價上數罪之數法定刑，
    而為一個處斷刑。易言之，想像競合犯侵害數法益者皆成立
    犯罪，論罪時必須輕、重罪併舉論述，同時宣告所犯各罪名
    ，包括各罪有無加重、減免其刑之情形，亦應說明論列，量
    刑時併衡酌輕罪部分量刑事由，評價始為充足，然後依刑法
    第55條前段規定「從一重處斷」，非謂對於其餘各罪可置而
    不論。因此，法院決定處斷刑時，雖以其中最重罪名之法定
    刑，做為裁量之準據，惟於裁量其輕重時，仍應將輕罪合併
    評價在內（最高法院108 年度台上字第4405、4408號判決意
    旨參照）。則被告就其所涉一般洗錢罪部分，雖為想像競合
    關係之輕罪，然此罪名並非遭重罪吸收而不復存在，倘有依
    附於該罪名之加重、減輕事由，應詳予列舉斟酌，否則即有
    刑罰評價不足之疑慮。次按洗錢防制法第16條第2 項：「犯
    前2條之罪，在偵查或審判中自白者，減輕其刑。」，經查
    ，被告於偵查、本院審理時均已自白犯罪，是就其所涉一般
    洗錢罪部分，原均應依前開洗錢防制法第16條第2 項規定減
    輕其刑，雖被告所犯一般洗錢罪係屬想像競合犯中之輕罪，
    惟本院於後述量刑時仍當一併衡酌該部分減輕其刑事由，附
    此說明。
　㈥爰以行為人之責任為基礎，審酌被告不循正當途徑賺取財物
    ，竟加入詐欺集團，負責提領詐欺集團其他成員實施詐欺取
    財犯罪所得之款項，並上繳詐欺集團之工作，無視政府一再
    宣示掃蕩詐騙集團決心，並以前開方式使其所屬詐騙集團成
    員遂行其財產犯罪之目的，而造成本案告訴人等、被害人受
    有損害，同時使該等不法份子得以隱匿真實身分及詐欺犯罪
    所得之去向，減少遭查獲之風險，助長犯罪之猖獗，破壞社
    會秩序及社會成員間之互信基礎甚鉅，行為實值非難；復考
    量被告犯後坦承犯行，已與告訴人蔡佳芬、被害人林憬峰成
    立調解（告訴人李尉崧則表示無與被告調解之意願），並依
    調解筆錄賠償被害人林憬峰1萬1000元之犯後態度，並衡以
    被告於本院審理時自陳之智識程度、經歷等一切情狀，各量
    處如主文所示之刑，並衡酌被告所犯各罪之犯罪類型、行為
    態樣、手段、動機、侵害法益種類及責任非難程度，而為整
    體評價後，定其應執行之刑如主文所示。至被告雖請求為緩
    刑之宣告等語（本院834號卷第73頁），惟本院審酌被告僅
    與告訴人蔡佳芬、被害人林憬峰成立調解，並未與告訴人李
    尉崧達成和解，並衡以本案之犯罪情節，認不宜為緩刑之宣
    告，附此敘明。
四、沒收：
  ㈠按犯罪所得，屬於犯罪行為人者，沒收之，但有特別規定者
    ，依其規定；宣告刑法第38條、第38條之1 規定之沒收或追
    徵，有過苛之虞、欠缺刑法上之重要性、犯罪所得價值低微
    ，或為維持受宣告人生活條件之必要者，得不宣告或酌減之
    ，刑法第38條之1 第1 項、第38條之2 第2 項分別定有明文
    。經查，被告於本院審理中自陳其就犯罪事實欄一㈠獲得200
    0元之報酬、就犯罪事實欄一㈡㈢獲得3000元之報酬等語（本
    院834號卷第72頁），故被告本案共獲得5000元之報酬【計
    算式：2000元＋3000元＝5000元】，此部分固屬被告之犯罪所
    得，然被告已與告訴人蔡佳芬、被害人林憬峰成立調解，並
    依調解筆錄賠償被害人林憬峰1萬1000元，足認被告已未保
    有本案之犯罪所得，如仍宣告沒收，將有過苛之虞，爰依刑
    法第38條之2第2項規定，不予宣告沒收。
  ㈡又告訴人等、被害人遭詐騙之款項，業已經被告收受後交付
    予真實姓名年籍不詳之人，非屬被告所有，亦非在其實際掌
    控中，其就所隱匿之財物不具所有權及事實上處分權，無從
    依洗錢防制法第18條第1 項就所提領全部金額諭知沒收，附
    此敘明。 
五、如不服本判決應於收受判決後20日內向本院提出上訴書狀，
    並應敘述具體理由；其未敘述上訴理由者，應於上訴期間屆
    滿後20日內向本院補提理由書（均須按他造當事人之人數附
    繕本）「切勿逕送上級法院」。
據上論斷，應依刑事訴訟法第273條之1、第299條第1項前段，洗
錢防制法第14條第1項、第16條第2項，刑法第11條前段、第28條
、第339條之4第1項第2款、第55條前段、第51條第5款，刑法施
行法第1條之1第1項，判決如主文。
本案經檢察官李基彰提起公訴暨追加起訴，檢察官郭逵到庭執行
職務。 
中　　華　　民　　國　　110 　年　　12　　月　　10　　日
                  刑事第六庭    法  官  蔡逸蓉
以上正本證明與原本無異。
如不服本判決應於收受送達後20日內向本院提出上訴書狀，並應
敘述具體理由；其未敘述上訴之理由者，應於上訴期間屆滿後20
日內向本院補提理由書（均須按他造當事人之人數附繕本）「切
勿逕送上級法院」。
告訴人或被害人如不服判決，應備理由具狀向檢察官請求上訴，
上訴期間之計算，以檢察官收受判決正本之日起算。
　　　　                        書記官　葉俊宏　　　　　
中　　華　　民　　國　　110 　年　　12　　月　　10　　日
附錄論罪科刑法條
刑法第339條之4
犯第339條詐欺罪而有下列情形之一者，處一年以上七年以下有
期徒刑，得併科一百萬元以下罰金：
一、冒用政府機關或公務員名義犯之。
二、三人以上共同犯之。
三、以廣播電視、電子通訊、網際網路或其他媒體等傳播工具，
    對公眾散布而犯之。
前項之未遂犯罰之。
洗錢防制法第14條
有第二條各款所列洗錢行為者，處七年以下有期徒刑，併科新臺
幣五百萬元以下罰金。
前項之未遂犯罰之。
前二項情形，不得科以超過其特定犯罪所定最重本刑之刑。